【裁判字號】    94,易,365
【裁判日期】    950223
【裁判案由】    竊盜等
【裁判全文】
臺灣臺中地方法院刑事判決        九十四年度易字第三六五號
公  訴  人  臺灣臺中地方法院檢察署檢察官
被      告  丁○○
                    一
            戊○○
            丙○○
                    弄九號四樓.
上列被告因竊盜等案件，經檢察官提起公訴（九十三年度偵字第
一九０四二號），本院判決如下：
    主    文
丁○○、戊○○、丙○○均無罪。
    理    由
一、公訴意旨略以：被告丁○○意圖為自己不法所有，於民國九
    十三年四月二十七日凌晨一時至上午十時許之間某時，在台
    中市南屯區○○○路四九八之二號之辰祐汽車音響有限公司
    （以下簡稱為辰祐公司），竊取如附表所示告訴人甲○○所
    有之音響及電腦等財物，得手後隨即載運至其位在台中巿南
    屯區○○路一五一號十一樓之一之住處藏放，並以低價販售
    給知情之被告戊○○。而被告戊○○明知該等物品為贓物，
    竟基於故買贓物之概括犯意，連續於同年四月三十日凌晨、
    同年五月下旬某日及同年六月初某日，均在被告丁○○上開
    住處附近，先後三次向被告丁○○購入二十六台汽車音響主
    機及汽車音響擴大器，共計約新臺幣（下同）二十七或二十
    八萬餘元，並再以低價轉售給知情之被告丙○○。乃被告丙○○亦明知該等物品為贓物，竟也基於故買贓物之犯意，於
    同年六月五日，在台北市○○○路○段四二號三樓之一，以
    約三萬三千元之價格，購買汽車音響AVH-P6450TV（TV主機
    ）及DVH-P505OMP（DVD主機）各一台，且以公開上網之方式
    ，在雅虎國際資訊股份有限公司拍賣網站（以下簡稱為雅虎
    拍賣網站），低價拍賣所故買之贓物。嗣因告訴人甲○○發
    覺所失竊之商品在上述網站公開拍賣而報警偵辦，為警循線
    於九十三年六月十八日二十三時四十分許，在台北縣新莊市
    ○○路與中山路口查獲被告丙○○，當場扣得上述AVH-P645
    0TV（TV主機）及DVH-P505OMP（DVD主機）各一台；復於翌
    日（十九日）凌晨零時十五分許，至台北市中山區○○○路
    ○段四二號三樓之一被告戊○○所經營之寶凌企業有限公司
    （以下簡為稱寶凌公司），扣得告訴人甲○○失竊之PUNCH7
    50X4CH擴大機五台、PUNCH105054CH擴大機一台及ELE05404C
    H擴大機二台；再於同年月十九日七時十五分許，在被告丁○○上開住處扣得喇叭S-650二組、PSC-216二組、DSE-216
    一組、DKD-146一組、電容二支、號角AK -470一組及聯強15
    吋液晶螢幕三台等贓物，進而查悉上情。因認被告丁○○涉
    有刑法第三百二十條第一項之竊盜罪嫌，被告戊○○及丙○○則均涉同法第三百四十九條第二項之故買贓物罪嫌。
二、按犯罪事實應依證據認定之，無證據不得認定犯罪事實；又
    不能證明被告犯罪者，應諭知無罪之判決，刑事訴訟法第一
    百五十四條第二項、第三百零一條第一項分別定有明文。次
    按告訴人之告訴，係以使被告受刑事訴追為目的，是其陳述
    是否與事實相符，仍應調查其他證據以資審認；且認定犯罪
    事實所憑藉之證據，無論為直接證據或間接證據，其為訴訟
    上之證明時，均須達於一般之人不至有所懷疑，而得確信其
    為真實之程度，始得據為有罪之認定，倘未達此程度，而有
    合理性之懷疑存在時，即無從遽為有罪之確信；以上亦各有
    最高法院五十二年台上字第一三００號、七十六年台上字第
    四九八六號之判例意旨可參。
三、公訴意旨認定被告等三人分別涉有刑法之普通竊盜及故買贓
    物等罪嫌，無非是以告訴人之指訴、前開扣案物、被告丁○○與戊○○所使用行動電話之通聯紀錄、告訴人失竊財物之
    地點與被告丁○○藏放贓物處同在台中巿南屯區之地緣關係
    ，及被告戊○○和丙○○明知購入之價格遠較巿價為低，必
    有贓物之認識等事證為憑。惟經訊問被告三人後，其等雖不
    爭執被告丁○○確曾連續三次在上開住處之地下室出售前述
    音響設備給被告戊○○，共計約二十七萬或二十八萬餘元，
    被告戊○○再轉售部分給丙○○，而經被告丙○○上雅虎拍
    賣網站公開拍賣等情節，然均堅決否認前述罪嫌，被告丁○○辯稱：本件扣案之音響設備是他大約於九十三年五、六月
    間向真實姓名身分不詳、綽號「小陳」之成年友人所購得，
    當初「小陳」以電話向他推銷這批音響設備，稱是倒店貨，
    經他斟酌後，以自有之資金十餘萬元及以現金卡領取十餘萬
    元，加上向友人張嘉進及其女友趙靖芳借得二十餘萬元，共
    計以四十萬餘元買下，絕非行竊所得；被告戊○○辯稱：他
    與被告丁○○接洽之過程中，曾一再向被告丁○○確認此等
    貨物有無問題，被告丁○○再三向他保證貨源來自南部店家
    休業所剩餘之庫存品，復因與被告丁○○已有六年朋友之交
    情，故並未懷疑上述貨物是他人失竊之贓物；被告丙○○則
    辯稱：被告戊○○乃其上游廠商，他曾多次向被告戊○○購
    買電腦及週邊商品上雅虎拍賣網站拍賣，有不錯之信用紀錄
    ，此次被告戊○○向他保證所出售之音響設備有合法來源，
    他才上網公開拍賣，而毫無贓物之認識等語。
四、經查：
    (一)告訴人指稱於九十三年四月二十七日凌晨一時至上午十時
      許之間某時，在台中市南屯區○○○路四九八之二號之辰
      祐公司，失竊如附表所示之音響及電腦設備，被告丙○○
      所上網拍賣者與從被告戊○○之寶凌公司及被告丁○○住
      處等地點所扣得者，即係其於上述時地所失竊之財物等情
      節，業據提出報案三聯單、失竊物品清單（以上見臺灣板
      橋地方法院檢察署九十三年度偵字第一０一九六號卷第七
      一－七二、一七八頁）、購入如附表所示貨物之帳冊記載
      及統一發票（見本院卷第一一一頁及外放之資料袋），並
      有贓物認領保管單三紙附卷可稽（見上述偵查卷第六八－
      七０頁），而足認其上開指訴應與事實相符。
    (二)又被告丁○○於告訴人失竊如附表所示之財物後，持有若
      干贓物，的確可疑係此件竊盜之行為人。惟其始終堅決否
      認涉有竊盜罪嫌，且於警詢、檢察官及本院訊問時，一再
      供述貨物之來源係向綽號「小陳」之成年友人，以四十二
      萬餘元所購得。雖被告丁○○就其上開辯解未能提出有利
      之證據方法，亦無指出證明之方法以供本院查證，而不能
      證明屬實，然所辯是否絕非實情，則猶難論斷。亦即，被
      告丁○○固然可能為行竊之人，但也不能排除是故買贓物
      ，甚至受「小陳」所矇騙，在不知情下為人銷贓；欲論其
      已構成前述竊盜罪，顯待更進一步之舉證始能憑斷。而除
      前項所載之證據方法外，可資證明被告丁○○涉嫌竊盜罪
      者，不外為其與被告戊○○所使用行動電話之通聯紀錄（
      見前開板橋地檢署偵查卷第一二八－一六七頁）及告訴人
      失竊財物之地點與被告丁○○住處之地緣關係。惟持平而
      論，儘管被告丁○○與戊○○於告訴人失竊如附表所示之
      財物後，即有聯繫，且被告丁○○之住處與辰祐公司相去
      不遠，然此等事實對於上述被告丁○○究為本件竊盜之行
      為人，或故買贓物，或遭人矇騙等疑義，顯無釐清之作用
      。換言之，一般人尚無法因上述通聯紀錄及地緣關係，進
      而判斷被告丁○○必已構成竊盜罪而至無所懷疑之程度，
      故被告丁○○應受有利之判斷。
    (三)被告戊○○雖於警詢時供述他向丁○○所購得之汽車音響
      主機及擴大機約為巿價之半價，然亦堅稱：他有詢問被告
      丁○○貨物之來源，而據其告知貨物從南部上來，並非贓
      物等語（見前開板橋地檢署偵查卷第十八頁）。又警方於
      九十三年六月十九日凌晨零時十五分許，在被告戊○○之
      寶凌公司搜索時，有其員工乙○○及被告戊○○之女友己○○在場，其二人於當日警詢時，即均陳述警方所扣得之
      擴大器等音響設備乃其二人分別陪同被告戊○○至台中巿
      向「PETER」之人（即被告丁○○）所購得（見上述偵查
      卷第五四、五六頁）。嗣證人乙○○於本院審理時再具結
      證稱：當初他曾陪同被告戊○○到台中巿與丁○○交易，
      有問丁○○此等音響設備是否為公司貨，可否在網上路賣
      ，丁○○答覆可以上網去賣，並稱貨物是南部上來之倒店
      貨，且音響裡面有附保證書（見本院卷第八二、八六頁）
      ；另證人己○○亦於本院審理時，具結證述：她陪同被告
      戊○○至台中與丁○○交易時，曾聽到戊○○詢問丁○○
      這些貨品是否正常，丁○○表示沒有問題等語（見本院卷
      第一一九頁）。本院認為證人乙○○、己○○與被告戊○○之間雖各有特殊情誼，易使常人懷疑其等證詞恐有迴護
      之虞，然其員工、女友之陳述，依法究無不得採取之限制
      ，復經反覆推敲其等所為證言，又未發現有何虛偽而不可
      採信之處，自無任意捨棄而不為被告戊○○有利認定之理
      。末再綜觀上述有利、不利於被告戊○○之所有證據方法
      加以判斷後，徒以被告戊○○曾自承所購得之價格為巿價
      之半等語，即推定其有贓物之認識而應構成故買贓物罪，
      顯然不妥至明。
    (四)關於被告丙○○部分，扣案之汽車音響AVH-P6450TV（TV
      主機）及DVH-P505OMP（DVD主機）各一台，乃其向被告戊○○所購得乙節，業據其等分別供承在卷，互核相符，應
      為事實。雖被告丙○○於警詢時供述上開音響設備二台之
      巿價約為五萬元左右（見前開板橋地檢署偵查卷第六一頁
      ），而其在雅虎拍賣網站上公開拍賣之價格僅為三萬餘元
      ，有網拍資料附卷可明（見上述偵查卷第五八－六一頁）
      ，其間頗有差距。然被告丙○○既係由戊○○處繼受上述
      商品，其有無贓物之認識，理應求諸其與被告戊○○之交
      易詳情而定，今其等既均稱不知此等商品乃他人所失竊之
      贓物，尤其被告戊○○部分，本院無從獲致有罪之心證，
      已見前述，則單以上述被告丙○○於警詢時之陳述及與網
      拍價格之差異，即跳躍地認定其有贓物之認識，難保不無
      誤判之虞，遂認被告丙○○亦不構成故買贓物罪。
五、綜合前述，檢察官指稱被告丁○○涉嫌竊盜罪、被告戊○○
    及丙○○則均涉有故買贓物罪嫌，雖非無據，然經本院調查
    之結果，因尚無法斷定被告等已構成上開犯罪而至無所懷疑
    之程度，故基於罪疑唯輕，均予無罪之判決。
據上論斷，應依刑事訴訟法第三百零一條第一項，判決如主文。
中    華    民    國    95    年    2     月    23    日
                  刑事第十二庭  審判長法  官  王鏗普
                                      法  官  唐敏寶
                                      法  官  莊深淵
上正本證明與原本無異。
如不服本判決，應於送達後十日內向本院提出上訴狀（須附繕本
），上訴於台灣高等法院台中分院。
                                書記官  何惠文
中    華    民    國    95    年    2     月    23    日
附表：
┌─────┬────────┬────────┬───┐
│廠牌      │品名            │規格            │數量  │
│          │                │                │      │
├─────┼────────┼────────┼───┤
│PUNCH93   │200S            │2CH擴大器       │ 17   │
│          │750S            │4CH擴大器       │ 13   │
│          │150S            │2CH擴大器       │ 2    │
│          │1050S           │4CH擴大器       │ 1    │
├─────┼────────┼────────┼───┤
│ZAPCO     │C2K-9.0XD       │擴大器          │ 1    │
│          │平衡式控制器    │                │ 2    │
├─────┼────────┼────────┼───┤
│ELEO      │540D            │4CH擴大器       │ 2    │
├─────┼────────┼────────┼───┤
│PIONEER93 │AVX-P7DV        │7"TV+DVD主機    │ 1    │
│          │AVX-P7550DVD    │7"TV+DVD 主機   │ 1    │
│          │AVX-P6550DVD    │6.5"TV+DVD主機  │ 1    │
│          │AVH-P6450TV     │TV+DVD主機      │ 18   │
│       93 │AVX-7300TV      │TV主機          │ 1    │
│          │GEY-P7000TV     │電視接收器      │ 1    │
│          │DEH-P7650MP     │CD主機          │ 8    │
│          │DEH-P6550MP     │CD主機          │ 24   │
│          │DEH-P5550MP     │CD主機          │ 20   │
│          │DEH-P4650MP     │CD主機          │ 7    │
│          │DEH-P2650MP     │CD主機          │ 12   │
│       93 │DEH-P1650MP     │CD主機          │ 12   │
│          │DVH-P5050MP     │DVD主機         │ 11   │
│          │CDX-P1280       │12片換片箱      │ 10   │
│          │XDV-P9          │DVD換片箱       │ 2    │
│          │ORD數位通       │數位轉換器      │ 1    │
├─────┼────────┼────────┼───┤
│ALPINE    │CDA-9835        │CD主機          │ 3    │
│          │CDA-9833        │CD主機          │ 4    │
│          │CDA-9831        │CD主機          │ 3    │
│          │CDA-9830        │CD主機          │ 2    │
│       93 │CDA-9827        │CD主機          │ 1    │
│          │CDA-9821        │CD主機          │ 27   │
│          │CDA-9815        │CD主機          │ 1    │
│          │CVA-1000TV      │TV+DVD主機      │ 1    │
│          │TDM-7580        │CD主機          │ 8    │
│          │TDM-7586        │CD主機          │ 30   │
│          │CDE-7871E       │CD主機          │ 61   │
│       93 │CHM-S630        │6片式換片箱     │ 1    │
│          │CHA-1214        │12片式換片箱    │ 5    │
├─────┼────────┼────────┼───┤
│PANASONIC │1800衛星導航    │DVD導航系統     │ 5    │
│          │CQ-DF783W       │CD主機          │ 2    │
│          │CQ-DF383W       │CD主機          │ 4    │
├─────┼────────┼────────┼───┤
│NECVOX    │RE-7069         │7"全自動伸縮營幕│ 7    │
│          │RE-7169         │7"全自動伸縮營幕│ 3    │
│          │RE-7569         │7"固定營幕      │ 6    │
│          │RE-5600         │5.6"固定營幕    │ 2    │
├─────┼────────┼────────┼───┤
│CLARION   │C-625           │CD主機          │ 5    │
│MBQUART   │DSD-7169        │6"分音喇叭      │ 5    │
│MBQUART   │DKD-7569        │6"分音喇叭      │ 1    │
│MBQUART   │DSE-5600        │6"分音喇叭      │ 10   │
│MBQUART   │PSC-7169        │6"分音喇叭      │ 3    │
│毒蜘蛛    │spider s-650    │6"分音喇叭      │ 20   │
│毒蜘蛛    │spider s-550    │6"分音喇叭      │ 20   │
│POWER     │1.0萬法拉電容   │                │ 15   │
│TITANIUM  │8支號角1組含木工│                │ 5    │
├─────┼────────┼────────┼───┤
│其他      │聯強15"液晶螢幕 │電腦用螢幕      │ 5    │
│          │聯強P4電腦主機  │電腦主機        │ 5    │
│          │4/25門市現金    │                │ 78350│
│          │4/26門市現金    │                │ 29600│
└─────┴────────┴────────┴───┘


司法院資訊處製作；財團法人民間司法改革基金會備份。
